臺灣臺中地方法院民事判決 
                                      111年度中小字第3204號
原      告  姚佳君
被      告  黃寧湘

上列被告因詐欺等案件，經原告提起損害賠償之附帶民事訴訟（
110年度附民字第275號），經本院刑事庭裁定移送前來，於民國
111年9月14日辯論終結，本院判決如下：
    主      文
被告應給付原告新台幣貳萬捌仟壹佰元及自民國一一一年三月二
十日起至清償日止，按年息百分之五計算之利息。
本判決得假執行。
    事實及理由
一、原告主張：被告前為怡誠科技有限公司（下稱怡誠公司）之
    負責人，其可預見一般人取得他人金融機構帳戶使用，及在
    與資金代收代付相關之契約上簽名後，授權他人持之與任何
    一人簽約，常與財產犯罪具有密切關係，可能利用他人金融
    機構帳戶作為取得詐欺贓款之工具，並製造金流追查斷點、
    隱匿詐欺所得之去向、所在，竟仍基於縱若有人持其所交付
    之金融機構帳戶，及利用其所簽署與資金代收代付相關契約
    犯罪，亦不違背其本意之幫助一般洗錢、幫助詐欺取財間接
    故意，除將怡誠公司透過金恆通科技股份有限公司（下稱金
    恆通公司）串接之超商代收服務提供予綽號「C 羅」之人（
    真實姓名、年籍均不詳，無證據證明未滿18歲）使用，並應
    「C  羅」之要求，以怡誠公司名義在張秉宥（原名張介齡
    ，所涉幫助一般洗錢、幫助詐欺取財罪嫌，已由本院先行審
    結）已先簽名之「通路整合金流服務合約書」上簽署，表示
    怡誠公司將其與金流業者合作之金流付費平台，提供予張秉
    宥收取他人所給付之款項，另於110年1月19日代表怡誠公司
    與派維爾科技股份有限公司（下稱派維爾公司）簽署「金流
    付款服務契約書」，申請如刑事判決（下同）附表所示之款
    項收取/虛擬帳戶使用，約定由派維爾公司代理收付怡誠公
    司之交易款項，並依約定期間將款項支付予怡誠公司，怡誠
    公司亦和派維爾公司與金融機構簽立「代收代付特店暨次特
    約商店約定書」，由金融機構提供收單服務予派維爾公司，
    且由他人先將款項存入派維爾公司於該金融機構所開立之專
    用存款帳戶內，迨他人將款項匯入該等款項收取/虛擬帳戶
    經一定期間後，派維爾公司再自專用存款帳戶轉付款項至怡
    誠公司之帳戶中，而金恆通公司亦另依約撥款予怡誠公司，
    其後怡誠公司即依其與張秉宥簽署之「通路整合金流服務合
    約書」，將款項轉付至張秉宥名下台新國際商業銀行帳號00
    000000000000號帳戶（下稱台新銀行帳戶）內；被告復將上
    開代收服務綁定之怡誠公司所有合作金庫商業銀行帳號0000
    000000000 號帳戶交予「C 羅」使用。「C 羅」完成前述簽
    約流程後，即意圖為自己不法之所有，基於一般洗錢、詐欺
    取財之犯意（無證據顯示參與詐騙者達3 人以上），分別以
    如附表編號1 至8 「詐騙時間及方式」欄所示手法，詐騙如
    各該編號所示之受詐騙人，致其等均陷於錯誤，而各依指示
    分別給付如各該編號「付款時間及金額」欄所示款項，至如
    各該編號「款項收取/虛擬帳戶」欄所示帳戶內，然因金恆
    通公司、派維爾公司配合警方辦案，遂就該等款項暫行止付
    ，尚未撥款至如附表編號1 至8 「款項收取/虛擬帳戶款項
    所應撥付對象」欄所示怡誠公司名下帳戶中，故怡誠公司亦
    未撥款至張秉宥名下台新銀行帳戶內，以致「C 羅」無從支
    配、管領該等受詐騙人受詐欺而給付之款項，復因未及提領
    款項，而未發生製造金流追查斷點，掩飾、隱匿詐欺犯罪所
    得去向、所在之結果，使「C 羅」之一般洗錢、詐欺取財犯
    行均未能遂行。嗣如附表編號1 至8 所示之受詐騙人均驚覺
    受騙，經警循線追查，始悉上情（註：其中原告為被害人部
    分編號8部分，被騙金額為新台幣（下同）2萬8100元）。被
    告上開行為遭台灣台中地方檢察署以涉犯幫助刑法第339條
    第1項、第3項詐欺取罪未遂及違反洗錢防治法第14條第2項
    、第1項之罪提起公訴，嗣經鈞院刑事庭以被告涉幫助刑法
    第339條第1項、第3款之詐欺罪及違反洗錢防治法第14條第1
    項、第2項之罪（註：從一重以幫助違反洗錢防治法第1條第
    1項、第2項之罪處斷）判處被告有期徒刑4月，併科
　　罰金8000元（本院111年度金訴字第174號）。爰依民法第18
    4條第1項後段、第2項及第185條共同侵權行為之規定，請求
    被告賠償上開原告所受之損失。訴之聲明：被告應給付原告
    2萬8100元及自刑事附帶民事起訴狀繕本送達被告之翌日起
    至清償日止按年息5%計算之利息。
二、原告主張之上開事實，已為本院111年度金訴字第174號刑事
    判決所確認，被告對於上開事實並不爭執，然以伊亦係被害
    人，並不知道對方即「C 羅」的人是詐騙集團等語為辯。
三、惟查，金融帳戶為個人理財工具，亦攸關個人財產權益保障
    ，其專有性甚高，除非本人或與本人具密切親誼關係，或符
    合社會經驗之合法情形者，難認有何正當事由可交付予他人
    ，稍具通常社會歷練與經驗法則之一般人，亦均應有妥為保
    管、防止被他人冒用之認知，縱偶有特殊情況須將金融帳戶
    資料交付他人者，亦應與該收受者具相當之信賴關係，或會
    謹慎瞭解查證其用途，再行提供使用，實無任意交付予他人
    使用之理，若遇他人以違背事理之藉口要求提供帳戶，或將
    帳戶內來路不明之匯入款項轉匯至他人銀行帳戶，乃屬違反
    一般人日常生活經驗與常情之事，對此類要求，一般人定會
    深入了解其用途、原因，確認未涉及不法之事，始有可能為
    之，是若遇刻意將款項匯入他人帳戶，再委由他人代為提領
    及轉匯款項之情形，就該帳戶內款項可能係詐欺犯罪所得等
    不法來源，應當有合理之預見。近年以來，提供帳戶容易淪
    為犯罪工具，已為社會大眾所認知，政府亦履履廣為宣傅教
    育，被告就其所為上開行為，竟稱不知對方詳細資料，此其
    中存有非正常之用途，當為被告所能預見，是被告泛稱其亦
    係被害人，不知係參與犯罪云云，洵非足採。原告主張之上
    開事實，自堪可信為真實。  
四、按因故意或過失，不法侵害他人之權利者，負損害賠償責任
    。故意以背於善良風俗之方法，加損害於他人者亦同。違反
    保護他人之法律，致生損害於他人者，負賠償責任，民法第
    184條第1項前段、後段、第2項，分別定有明文。第1項前、
    後兩段為相異之侵權行為類型。關於保護之法益，前段為權
    利，後段為一般法益。關於主觀責任，前者以故意過失為已
    足，後者則限制須故意以背於善良風俗之方法加損害於他人
    ，兩者要件有別，請求權基礎相異，訴訟標的自屬不同（最
    高法法院80年度台上字第3760號判決要旨參照）。此即民法
    第184條規定係調和「行為自由」和「保護的權益」此兩個
    基本利益，區別不同的權益的保護，而組成侵權行為責任體
    系。被侵害者係他人權利時，只要加害人具有故意或過失，
    即應依民法第184條第1項前段負損害賠償責任。其被侵害者
    ，非屬權利時，須加害行為係出於故意背於善良風俗方法（
    第184條第1項後段），或違反保護他人之法律（第184條第2
    項）時，被害人始得請求損害賠償。易言之，民法第184條
    第1項前段所保護的，限於權利，不及一般財產上之利益 （
    純粹財產上損害、純粹經濟上損失）。一般財產上利益僅能
    依民法第184條第1項後段規定或第2項受到保護。次按，民
    法第185條「數人共同不法侵害他人之權利者，連帶負損害
    賠償責任﹔不能知其中孰為加害人者，亦同。造意人及幫助
    人，視為共同行為人。」計有4個類型之共同侵權行為【即
    民法第185條第1項前段「即狹義共同侵權行為」，包括主觀
    （意思聯絡）共同加害行為（使加害人就可能的因果關係負
    責）、客觀行為關連共同加害行為（司法院66年例變字第1
    號）（須具共同因果關係）、後段（共同危險行為，擇一因
    果關係）、第2項（造意人與幫助人之共同侵權行為）】，
    該不同類型之共同侵權行為規定要件不同、功能有別。就民
    法第185條第2項所規範之共同侵權行為而言，所稱造意及幫
    助相當於刑法上的教唆及幫助。換言之，造意人者，指教唆
    他人使生為侵權行為決意之人；幫助人者，指予他人以助力
    ，使他人易於為侵權行為之人，其助力包括精神及物質在內
    。本件原告所請求遭「C 羅」被告詐欺之2萬8100元，核其
    性質原告係受有純粹財產上損害（純粹經濟上損失），而詐
    欺原告之「C 羅」既係以詐欺之方法致原告受有上開損財產
    上損害，則顯係以背於善良風俗之方法加損害於原告，被告
    則為幫助該詐欺行為，已如前述，是被告依前開184條第1項
    後段、第2項、第185條第2項共同侵權行為之規定，即應就
    此對原告負有損害賠償之責。
五、次按，連帶債務之債權人，得對於債務人中之一人或數人或
    其全體，同時或先後請求全部或一部之給付。連帶債務未全
    部履行前，全體債務人仍負連帶責任。為民法第273條所明
    定。本件被告既應依民法第185條第2項規定，與「C 羅」負
    連帶損害賠償責任，則依上開規定，原告自可得向被告請求
    上開其所騙所受之2萬8100元之損失甚明。是原告本於上開
    （四）所述之規定，對被告請求賠償上開金額2萬8100元及
    自刑事附帶起訴狀繕本送達之翌日（即111年3月20日）起至
    清償日止，按年息5%計算之法定遲延利息，洵屬適法，為有
    理由，應予准許，爰為判決如主文第1項所示。
六、本件係適用小額訴訟程序，依民事訴訟法第436條之20規定
    ，法院為被告敗訴之判決時，應依職權宣告假執行。
七、本件原告之訴有理由，依民事訴訟法第78條、第436條之20
    ，判決如主文。
中　　華　　民　　國　　111  　年 　 9  　月　　21    日
                      臺灣臺中地方法院臺中簡易庭
                                  法　官　陳添喜
以上為正本係照原本作成。
如不服本判決，應於送達後20日內，以判決違背法令為理由，向
本院提出上訴狀並表明上訴理由（上訴理由應表明一、原判決所
違背之法令及其具體內容；二、依訴訟資料可認為原判決有違背
法令之具體事實），如於本判決宣示後送達前提起上訴者，應於
判決送達後20日內補提上訴理由書（須附繕本）。
中　　華　　民　　國　　111  　年 　 9  　月　　21    日

                                  書記官　黃舜民